【裁判字號】    99,聲,1241
【裁判日期】    991221
【裁判案由】    宣告沒收物
【裁判全文】
臺灣雲林地方法院刑事裁定              99年度聲字第1241號
聲  請  人  臺灣雲林地方法院檢察署檢察官
被      告  林哲儀
上列聲請人因被告違反農藥管理法案件，聲請宣告沒收物（99年
度聲沒字第225 號），本院裁定如下：
    主    文
扣案詳如附表編號1.至編號8.所示之偽農藥均沒收之。
其餘聲請駁回。
    理    由
一、按檢察官依第253 條或第253 條之1 為不起訴或緩起訴之處
    分者，對供犯罪所用、供犯罪預備或因犯罪所得之物，以屬
    於被告者為限，得單獨聲請法院宣告沒收，刑事訴訟法第25
    9 條之1 定有明文。又從刑係附屬於主刑，除法律有特別規
    定者外，應依主刑所適用之法律。另行為後法律有變更者，
    適用行為時之法律。但行為後之法律有利於行為人者，適用
    最有利於行為人之法律，刑法第2 條第1 項訂有明文。而修
    正前之農藥管理法關於主刑部分，係依第43條第1 項規定：
    「製造、加工或輸入偽農藥者，處三年以下有期徒刑，得併
    科五萬元以下罰金。」及修正前同法第45條第1 項規定：「
    明知為偽農藥，而販賣或意圖販賣而陳列、儲藏或為之分裝
    者，處二年以下有期徒刑，得併科五萬元以下罰金。」嗣於
    民國96年7 月18日經總統以華總一義字第09600091021 號令
    修正公布為同法第47條第1 項之「製造、加工、分裝或輸入
    偽農藥者，處六月以上五年以下有期徒刑，得併科罰金新臺
    幣五十萬元以下罰金。」及同法第48條第1 項第1 款之「有
    下列情形之一者，處三年以下有期徒刑，得併科新臺幣三十
    萬元以下罰金：一、明知為偽農藥，以販賣或意圖販賣而陳
    列、儲藏。」修正後之農藥管理法並於96年07月20日生效。
    主刑經比較結果，修正後農藥管理法所規定較修正前為重，
    而被告販售偽農藥之行為係肇於96年間某日，本於罪疑為輕
    原則，即應適用修正前農藥管理法之規定，而從刑既係附屬
    於主刑，則關於偽農藥之沒收即亦應適用修正前農藥管理法
    第53條第1 項：「依本法查獲之偽農藥及製造、加工、分裝
    之器械、原料，依刑法第38條之規定沒收之【權責機關係屬
    司法機關】。」規定，而與修正後之農藥管理法第55條第1
    項第1 款查獲之禁用農藥或偽農藥需沒入【權責機關係屬行
    政機關】無涉，合先敘明。
二、聲請意旨略以：被告林哲儀係址設雲林縣二崙鄉○○村○○
    路203 號「裕友農藥行」之負責人，其明知農藥需經中央主
    關機關檢驗合格、核准登記及取得中央主管機關核發之農藥
    許可證，始得製造、加工或輸入，其竟於民國96年間某日起
    ，為了將其合法購得含有福瑞松、維利黴素、達滅芬、百克
    敏、賽滅淨、鋅錳乃浦、歐殺斯、福賽得、加保利、依得利
    四氯異苯等農藥成分之農藥分成小包裝販售，竟陸續向姓名
    年籍不詳綽號「軒仔」之男子，購買「穩好」、「祥讚」、
    「剋菌- 特A 」、「剋二能」、「青翠旺」、「達滅露」、
    「伏地寧」、「訴剋菌」等偽農藥標籤，並在「裕友農藥行
    」，擅自將此等標籤貼在小包裝之農藥上，佯裝成上開「穩
    好」等農藥，並銷售予不知情之農民使用，藉此販售獲利。
    被告上開犯行業經臺灣雲林地方法院檢察署（下稱雲林地檢
    署）檢察官以刑事訴訟法第253 條之1 為緩起訴處分確定，
    而如附表所示之偽農藥，均為被告供犯罪所用之物，且均屬
    被告所有，爰依刑事訴訟法第259 條之1 規定，單獨聲請宣
    告沒收等語。
三、經查，被告因涉犯農藥管理法案件，經雲林地檢署檢察官於
    98年07月24日，以99年偵字第2994、3253號為緩起訴處分，
    且經緩起訴處分期滿確定在案，有上開緩起訴處分書、臺灣
    高等法院臺南分院檢察署於98年08月06日為職權再議駁回之
    處分書各1 份在卷可按。而附表編號1.至編號8.之農藥，經
    行政院農業委員會農藥藥物毒物試驗所檢驗，並經行政院農
    委會動植物防疫檢疫局檢視檢驗報告及產品外包裝結果，確
    認係屬偽農藥無訛，有卷附之行政院農業委員會農業藥物毒
    物試驗所農藥檢驗報告9 紙、行政院農業委員會動植物防疫
    檢疫局98年04月13日防檢三字第0981410350號函及封存清冊
    及保管切結書各1 紙在卷可稽，聲請人此部分之聲請，尚無
    不合，應予准許。而附表編號9.至編號12.之農藥，既無相關
    檢驗報告堪認確屬偽農藥無訛，行政院農業委員會動植物防
    疫檢疫局上開函文就附表編號9.至編號12.之檢驗結果亦無敘
    明，聲請人復未提出相關佐證資料憑供本院審酌，則附表編
    號9.至編號12.之農藥究否係屬修正前之農藥管理法第53條第
    1 項規定之偽農藥，尚有疑義，自難認定係屬被告供犯罪所
    用之物，是聲請人此部分之聲請，自有未洽，應予駁回。
四、爰依刑事訴訟法第259 條之1 、第220 條，農藥管理法第53
    條第1 項（修正前），刑法第2 條第1 項、第38條第1 項第
    2 款，裁定如主文。
中    華    民    國    99    年    12    月    21    日
                  刑事第七庭    法  官  許佩如
以上正本證明與原本無異。
如不服本裁定，應於裁定送達後5 日內向本院提出抗告狀（須附
繕本）。
                                書記官  徐基典
中    華    民    國    99    年    12    月    21    日
附表：
┌──┬────┬──┬──┬──────┬──┐
│編號│品    名│單位│數量│封 存 地 點 │備註│
├──┼────┼──┼──┼──────┼──┤
│ 1. │穩好    │ 包 │ 9  │裕友農藥行  │200g│
├──┼────┼──┼──┼──────┼──┤
│ 2. │祥贊    │ 包 │ 2  │裕友農藥行  │300g│
├──┼────┼──┼──┼──────┼──┤
│ 3. │剋菌-特A│ 包 │ 4  │裕友農藥行  │100g│
├──┼────┼──┼──┼──────┼──┤
│ 4. │剋二能  │ 包 │ 13 │裕友農藥行  │ 50g│
├──┼────┼──┼──┼──────┼──┤
│ 5. │青翠旺  │ 瓶 │ 49 │裕友農藥行  │500g│
├──┼────┼──┼──┼──────┼──┤
│ 6. │達滅寧  │ 包 │ 3  │裕友農藥行  │400g│
├──┼────┼──┼──┼──────┼──┤
│ 7. │伏地寧  │ 包 │ 72 │裕友農藥行  │ 80g│
├──┼────┼──┼──┼──────┼──┤
│ 8. │速剋菌  │ 包 │ 2  │裕友農藥行  │200g│
├──┼────┼──┼──┼──────┼──┤
│ 9. │勁猛    │ 包 │ 66 │裕友農藥行  │250g│
├──┼────┼──┼──┼──────┼──┤
│ 10. │PHORATE │ 包 │ 11 │裕友農藥行  │ 2kg│
├──┼────┼──┼──┼──────┼──┤
│ 11. │無毒抗蟲│ 瓶 │ 17 │裕友農藥行  │200g│
├──┼────┼──┼──┼──────┼──┤
│ 12. │勁銳    │ 包 │ 34 │裕友農藥行  │200g│
└──┴────┴──┴──┴──────┴──┘

司法院資訊處製作；財團法人民間司法改革基金會備份。
